臺灣桃園地方法院民事判決　　　　　　　94年度訴字第1339號
原　　　告　甲○○
訴訟代理人　乙○○
原　　　告　戊○○
訴訟代理人　丙○○
被　　　告　中國信託商業銀行股份有限公司
法定代理人　己○○
訴訟代理人　丁○○
上列當事人間分配表異議之訴事件，本院於民國94年11月30日言
詞辯論終結，判決如下：
    主  文
原告之訴駁回。
訴訟費用由原告負擔。
    事  實
甲、原告方面：
一、聲明：
（一）台灣桃園地方法院93年度執字第18148 號清償債務強制執
      行事件，於民國94年7 月8 日所作成之分配表表1 ，被告
      第一順位抵押債權所受分配金額新台幣（下同）1,251,22
      1 元應予剔除，不列入分配。
（二）訴訟費用由被告負擔。
二、陳述：
（一）緣原告二人於81年4 月24日分別向訴外人王德茂、王惠瓔
      以總價6,360,000 元承購坐落桃園縣平鎮市○○段411 地
      號土地及其上同段992 、993 建號之建物（下稱系爭房地
      ），並於同年9 月16日前往被告所屬中壢分行，清償訴外
      人王德茂、王惠瓔以系爭房地向被告申辦之抵押貸款計約
      4,600,000 元（含本金4,495,050 元及利息45,887元），
      且被告所屬職員告知如需塗銷抵押權需再繳納違約金分別
      為25,971元、18,979元，原告等並全數繳清。未料，被告
      嗣於本院93年度執字第18148 號強制執行程序中，竟以第
      一順位抵押債權人之地位參與分配，並主張其尚有本金2,
      152,412 元、利息636,534 元、違約金116,004 元之債權
      額。惟如前述，系爭抵押權所擔保之債權已受清償，則本
      院93年度執字第18148 號強制執行事件之分配表中，有關
      被告本於抵押債權所受分配之金額共計1,251,221 元應予
      剔除。為此，爰依強制執行法第41條規定提起本件訴訟。
（二）被告辯稱原告所提81年9月16日繳款收據，查其帳號「000
      0000000000」（新帳號：0000000000）及「000000000000
      0 」（新帳號：0000000000）雖有清償，然該帳戶係訴外
      人王惠瓔償還其借款，與本案系爭抵押債權無關等語。然
      依常理判斷，如原告未經被告所屬職員口頭保證確為清償
      本案之債權，原告豈會願意清償本金、利息及違約金，是
      被告所述並非事實。
三、證據：提出通知函、分配表、不動產買賣契約書、土地登記
          簿各1份及繳款收據2紙等為證。
乙、被告方面：
一、聲明：如主文所示。
二、陳述：
（一）原告所有坐落桃園縣平鎮市○○段411 地號土地，因擔保
      訴外人王德茂、王張美玉對被告銀行之借款，於81年3 月
      7 日就上開地號（應有部分2206/10000）設定最高限額抵
      押權合計3,360,000 元，嗣後原所有人將部分應有部分分
      別移轉他人，其中原告甲○○受讓應有部分324/10000 、
      戊○○受讓應有部分400/10000 ，其餘則為訴外人邱源進
      、錢柏煜、王德茂所持有。上開抵押物嗣後雖分別移轉於
      第三人，惟原設定抵押權之擔保效力並不受影響。而查債
      務人王張美玉嗣於81年3 月11日向被告銀行借款2,800,00
      0 元，惟於90年6 月18日後即未繳款清償，被告之受擔保
      債權依法本即得行使抵押權；嗣有第二順位抵押權人聲請
      本院以93年度18148 號強制執行本件抵押物，被告行使抵
      押權並依法陳報債權，並無違誤，是原告之請求顯無理由
      。
（二）又原告所提出之81年9 月16日之對被告銀行繳款收執，經
      查帳號「0000000000000 」（新帳號：0000000000）及「
      0000000000000 」（新帳號：0000000000）雖有清償，惟
      查該帳戶係訴外人王惠瓔在本行之借款，與本案系爭受擔
      保債權無關。
三、證據：提出他項權利證明書、土地登記謄本（個人全部）、
    土地登記第二類謄本（地號全部）、借據等各1 件，及放款
    帳戶明細表、放款帳戶還款交易查詢表各2 份為證。
丙、本院依職權調取本院93年度執字第18148 號強制執行卷。
    理  由
一、原告主張：渠等二人於81年4 月24日分別向訴外人王德茂、
    王惠瓔以總價6,360,000 元承購系爭房地，並於同年9 月16
    日前往被告所屬中壢分行，清償訴外人王德茂、王惠瓔以系
    爭房地向被告申辦之抵押貸款計約4,600,000 元（含本金4,
    495,050 元及利息45,887元），且被告所屬職員告知如需塗
    銷抵押權需再繳納違約金分別為25,971元、18,979元，原告
    等並全數繳清。未料，被告嗣於本院93年度執字第18148 號
    強制執行程序中，竟以第一順位抵押債權人之地位參與分配
    ，並主張其尚有本金2,152,412 元、利息636,534 元、違約
    金116,004 元之債權額，由於系爭抵押權所擔保之債權業已
    清償，則本院93年度執字第18148 號強制執行事件之分配表
    中，有關被告本於抵押債權所受分配之金額共計1,251,221
    元應予剔除。為此，爰依強制執行法第41條規定提起本件訴
    訟。
二、被告則以：原告所有坐落桃園縣平鎮市○○段411 地號土地
    ，因擔保訴外人王德茂、王張美玉對被告銀行之借款，於81
    年3 月7 日就上開地號（應有部分2206/10000）設定最高限
    額抵押權合計3,360,000 元，嗣後原所有權人將部分應有部
    分分別移轉他人，其中原告甲○○受讓應有部分324/10000
    、戊○○受讓應有部分400/10000 ，其餘則為訴外人邱源進
    、錢柏煜、王德茂所持有。上開抵押物嗣後雖分別移轉於第
    三人，惟原設定抵押權之擔保效力並不受影響。而債務人王
    張美玉嗣於81年3 月11日向被告借款2,800,000 元，惟於90
    年6 月18日後即未繳款清償，被告之受擔保債權依法本即得
    行使抵押權；嗣有第二順位抵押權人聲請本院以93年度執字
    18148 號強制執行本件抵押物，被告行使抵押權並依法陳報
    債權，並無違誤，是原告之請求顯無理由等語置辯。
三、查坐落桃園縣平鎮市○○段411 地號土地應有部分2206/100
    00原為王德茂所有，其為擔保王德茂、王張美玉對被告之借
    款，於81年3 月7 日設定最高限額抵押權3,360,000 元，債
    務人王張美玉嗣於81年3 月11日向被告借款2,800,000 元。
    嗣後原所有人王德茂將部分應有部分分別移轉他人，其中原
    告甲○○受讓應有部分324/10000 、戊○○受讓應有部分40
    0/10000 ，其餘則為訴外人邱源進、錢柏煜、王德茂所持有
    ，此有土地登記謄本六紙、借據一紙、他項權利證明書一紙
    在卷可稽，並為兩造所不爭執。而系爭土地移轉予原告時，
    原告主張業已將抵押權借款清償完畢，因此主張被告無權參
    與分配。因此，本院首應審究者為：（一）系爭土地所擔保
    之借款是否業已清償？（二）被告能否參與分配？經查：
（一）按當事人主張有利於己之事實者，就其事實有舉證之責任
      ，民事訴訟法第277 條前段定有明文。原告主張就系爭土
      地之抵押債權業已清償，則原告就此項事實有舉證之責任
      。系爭土地所擔保之借款為王張美玉及王德茂對於被告之
      借款2,800,000 元，而設定最高限額抵押權3,360,000 元
      ，此有他項權利證明書及借據在卷可稽。原告雖前往被告
      中壢分公司清償債務，然依原告所提出之利息收入收據其
      戶名為王惠櫻，並非借款人王張美玉及王德茂。而王惠櫻
      與王張美玉是否為同一人，及原告所清償之借款是否即為
      系爭抵押權所擔保之2,800,000 元之借款，直至言詞辯論
      終結前，均未見原告提出任何證據以實其說。再者原告一
      再主張係清償系爭土地所擔保之債權，然如果係清償土地
      之借款，未何被告未出具清償證明，讓原告前往辦理抵押
      權塗銷登記，顯見原告所清償之債務並非系爭土地所擔保
      之抵押權。末查，原告於81年間購買系爭房地，而前手之
      抵押權繼續存在11年之久，而系爭房地被其他債權人聲請
      強制執行拍賣時，原告始主張系爭抵押權業已清償，亦不
      符常理。從而，原告並未提出任何積極證據，足以證明系
      爭土地所擔保之債權業已清償，故原告之主張，不足採信
      。
（二）按不動產所有人設定抵押權後，將不動產讓與他人者，依
      民法第867 條但書規定，其抵押權不因此而受影響，抵押
      權人得本於追及其物之效力實行抵押權（參照最高法院74
      台抗字第431 號判例要旨）。因此，本案土地原所有權人
      王德茂設定抵押權後，縱將土地所有權移轉予原告，亦不
      影響抵押權人之權利。故被告得於系爭土地被法院拍賣時
      主張行使抵押權參與分配。原告主張系爭抵押權債權業已
      清償，被告不得行使抵押權，亦屬無據。
四、綜上所述，本件原告主張系爭土地所擔保之債權業已清償，
    被告不得參與本院93年度執字第18148 號清償債務強制執行
    事件，於94年7 月8 日所作成之分配表表1 ，被告第一順位
    抵押債權所受分配金額1,251,221 元應予剔除，不列入分配
    ，為無理由，應予駁回。
五、本件事證已臻明確，兩造其餘所為攻擊及防禦方法，核與本
    判決結果不生影響，茲不逐一論述，附此敘明。
據上論結，原告之訴為無理由，依民事訴訟法第78條規定，判決
如主文。
中　　華　　民　　國　　94　　年　　12　　月　　14　　日
                  民事第三庭    法　官　張益銘
以上正本係照原本作成。
如對本判決上訴，須於判決送達後20日內向本院提出上訴狀。
中　　華　　民　　國　　94　　年　　12　　月　　14　　日
                                書記官　陳純姃
